【裁判字號】    90,上易,3099
【裁判日期】    901016
【裁判案由】    竊盜
【裁判全文】
臺灣高等法院刑事判決                            九十年度上易字第三九九號
    上  訴  人  臺灣宜蘭地方法院檢察署檢察官
    被      告  乙○○
右上訴人因被告竊盜案件，不服臺灣宜蘭地方法院九十年度易字第二六三號，中華民
國九十年七月十二日第一審判決（起訴案號：臺灣宜蘭地方法院檢察署八十九年度偵
字第二九九０號）提起上訴，本院判決如左：
    主  文
上訴駁回。
    理  由
一、公訴意旨略以：被告乙○○意圖為自己不法之所有，於民國八十九年三月十一日
    上午八時許，在宜蘭縣五結鄉○○路某處，竊取甲○○（嗣改名為曾文清）所有
    車牌號碼ＬＥＩ－八二０號重型機車一部，得手後供己騎用，嗣於同年四月二十
    七日下午五時許，在宜蘭縣壯圍鄉○○路九十三號前，為警查獲。因而認被告乙
    ○○犯有刑法第三百二十條第一項之竊盜罪等語。
二、本件公訴人認被告涉有竊盜犯行，係以(1)被害人甲○○指訴綦詳，並有所書立之
    贓物認領保管單一紙在卷可稽。(2)經證人游德昌與證人林靜玉對質後，表明不認
    識游德昌，係乙○○請其幫忙，顯見該機車並非游德昌交付予乙○○。(3)被告謊
    報來源，顯見為其所竊等語為其論據。惟訊據被告乙○○對於在前開時地騎乘前
    揭機車被查獲之事實固不諱言，但堅詞否認有何竊盜之犯行，辯稱：該機車係查
    獲前一、二星期，由游德昌在宜蘭縣五結鄉玉田村玉田廟附近交予伊等語。
三、按犯罪事實應依證據認定之，無證據不得推定其犯罪事實，刑事訴訟法第一百五
    十四條定有明文。次按刑事訴訟法上所謂認定犯罪事實之證據，係指足以認定被
    告確有犯罪行為之積極證據而言，該項證據自須適合於被告犯罪事實之認定，始
    得採為斷罪資料（最高法院二十九年上字第三一０五號判例意旨參照）。而認定
    犯罪事實所憑之證據，無論係直接證據或間接證據，其為訴訟上之證明，須於通
    常一般之人均不致有所懷疑，而得確信其為真實之程度者，始得據為有罪之認定
    ，倘其證明尚未達到此一程度，而有合理之懷疑存在，無從為有罪之確信，復無
    其他調查途徑可尋，法院即應為無罪之判決，最高法院七十六年臺上字第四九八
    六號判例意旨可資參照。經查：
（一）本件於偵查中本無被害人失竊機車之警訊筆錄，亦無被害人書立之贓物認領保
      管單在卷可稽，嗣經原審法院依職權函請宜蘭縣警察局礁溪分局函送被害人曾
      文清之筆錄（原名為甲○○），始查知該機車確為被害人所有，並於八十九年
      三月十一日在宜蘭縣五結鄉○○路某處失竊。然被害人曾文清並未目睹上開機
      車之失竊狀況，亦不知係何人所竊，而由被害人所書立之贓物認領保管收據，
      僅足證明所起獲之贓車為被害人所有，亦無從遽認被告有竊盜犯行。
（二）被告於警訊、偵查、原審及本院審理時均始終辯稱：該車為游德昌所交付等語
      。質之證人游德昌雖否認上情，惟證人游德昌與被告於本案中為利害對立之兩
      方，其所為否認之供述本難期客觀公正。且查，證人林靜玉經與游德昌及被告
      於原審當庭對質時仍證稱：確曾以機車載被告乙○○至玉田廟，當時被告說游
      德昌要借他機車，叫我載他去等語（見原審卷第三十四頁），足認有合理之懷
      疑可認游德昌有交付機車予被告之事。況持有贓物，於吾人一般社會生活經驗
      上，可能之原因不止一端，故無從以行為人單純持有贓物之事實忖度該行為人
      取得贓物之來源；縱行為人係以竊盜、搶奪、詐欺、拾得遺失物或故買、收受
      贓物等犯罪手段取得該贓物，所涉犯罪構成要件亦各不相同，於訴訟上當不能
      因行為人對其持有之贓物來源交待不清或無法於訴訟上確實舉證證明其係如何
      取得該贓物，而得任意推定行為人之罪行。是本案單以被告持有失竊物品之事
      實，尚不能證明該被害人失竊之車機係被告所竊得。公訴人所舉之上開證據尚
      不足證明被告犯有竊盜罪。
四、檢察官上訴意旨略以：證人林靜玉於偵查中已說明伊不認識游德昌，所為說法係
    乙○○所託迴護之詞，而游德昌亦謂其不認識林靜玉，則二人既不相識，被告所
    稱游德昌係林靜玉所介紹，並為林靜玉載同其至該廟取車云云，難以採信。又證
    人之證詞有如上之瑕疵，難以採信，是可知被告並未誠實供述贓物之來源，依持
    有贓物本身為竊盜之積極事證，及被告對贓物之來源為不實之供述，本經驗法則
    推論，被告有竊盜之犯行應堪認定等語。惟經原審找同證人林靜玉、游德昌及被
    告三人當庭對質結果，證人林靜玉坦承其不認識游德昌，但仍證稱：確曾以機車
    載被告至玉田廟，當時被告說游德昌要借他機車，叫我載他去，但我沒有看到游
    德昌等語（見原審卷第三十四頁），則依證人林靜玉所證，系爭機車即非全無可
    能係游德昌所出借被告使用，而被告復無自證無罪之義務，且持有贓物，非即必
    為竊盜，已如前述，上訴意旨自無理由。此外，復查無其他具體可信之客觀證據
    足以證明被告確有竊盜之犯行，按諸「罪證有疑，利歸被告」之證據法則，被告
    之犯罪應屬不能證明。
五、原審因而以不能證明被告犯竊盜罪，諭知被告無罪之判決，經核並無不合。檢察
    官仍執前詞，提起上訴，指摘原判決不當，為無理由，應予駁回。至被告於警訊
    中自承知悉所交付之系爭機車為贓車一節，是否另犯收受贓物罪，應由檢察官另
    行偵辦，併此敘明。
六、據上論斷，應依刑事訴訟法第三百六十八條，判決如主文。
本案經檢察官彭坤業到庭執行職務。
中      華      民      國    九十      年      十      月     十六     日
                              臺灣高等法院刑事第四庭
                                  審判長法  官  蔡  永  昌
                                        法  官  陳  榮  和
                                        法  官  徐  昌  錦
右正本證明與原本無異。
不得上訴。
                                        書記官  吳  金  來
中      華      民      國    九十      年      十      月      十九    日


司法院資訊處製作；財團法人民間司法改革基金會備份。
